【裁判字號】    89,交上易,2036
【裁判日期】    900103
【裁判案由】    過失傷害
【裁判全文】
臺灣高等法院臺南分院刑事判決          八十九年度交上易字第二三六號  忠股
      上  訴  人  臺灣嘉義地方法院檢察署檢察官
      上  訴  人
      即  被  告  乙   ○   .
      選任辯護人  高   原   茂
右上訴人因被告過失傷害案件，不服臺灣嘉義地方法院八十九年度交易字第一號中華
民國八十九年十月三十一日第一審判決（起訴案號：臺灣嘉義地方法院檢察署八十九
年度偵字第七八三八號），提起上訴，本院判決如左：
      主      文
上訴駁回。
乙○○緩刑參年。
      事      實
一、乙○○於民國（下同）八十八年十月十日下午四時五十分許，駕駛車號ＵＲ－九
    三七六號自用小客車，沿嘉義縣中埔鄉縣道○○○路由西向東行駛，途經未設速
    限標誌，劃有分向限制線之四線道之嘉義縣中埔鄉裕民村十一之二號前市區道路
    ，並行駛於內側車道時，本應注意車輛行車速度，依標誌之規定，無標誌者，在
    市區道路時速不得超過四十公里，汽車超車時，應在前行車減速靠邊或以手勢或
    亮右方向燈表示允讓後，後行車始得超越。超越時應顯示左方向燈並於前車左側
    保持半公尺以上之間隔超過，行至安全距離後，再顯示右方向燈駛入原行路線，
    不得由右側超車，及汽車行駛時，駕駛人應注意車前狀況，並隨時採取必要之安
    全措施，而依當時天候晴，日間自然光線，路面乾燥、無缺陷、無障礙物，視距
    良好，又無不能注意之情形，詎其能注意，竟疏未注意上開車前狀況，貿然以時
    速近九十公里之速度超速行駛，並因其原行駛之內側車道前方有一自小貨車，竟
    自右側之外側車道超車，適有方劭安騎乘腳踏車欲至對面之賣臭豆腐攤位吃臭豆
    腐，亦同向停止於該處外側車道旁等待過馬路，而乙○○駕駛上開自小客車切入
    外側車道後，因未注意上開方劭安跨坐於腳踏車，並停在路旁等待過馬路之車前
    狀況，疏未保持安全間隔，致使其所駕駛之上開自小客車右前保險桿擦撞及方劭
    安之腳踏車前輪，致方劭安彈起後撞及上開自小客車之右前擋風玻璃與該車右輪
    上方車身與右側保險桿等處，方劭安因而受有腹部損傷、內出血、脾臟破裂、雙
    側股骨骨折、右側肩胛股骨折、左側胸部挫傷與腦蜘蛛膜下出血等傷害，而方劭
    安之脾臟破裂全部遭切除，造成其免疫力降低、血液過濾功能受影響等重大不治
    之傷害。乙○○則於肇事後，在未經有偵查犯罪職權之機關或公務員發覺為犯嫌
    前，向到場處理之嘉義縣警察局中埔分局中埔派出所警員劉如澤自首即陳稱其為
    肇事者及肇事經過，並願接受裁判。
二、案經方劭安與方劭安之父甲○○訴由嘉義縣警察局中埔分局報請臺灣嘉義地方法
    院檢察署檢察官偵查起訴。
      理      由
一、訊據上訴人即被告乙○○固坦承有超速及在右揭時、地駕駛上開自用小客車撞及
    告訴人方劭安與其所騎乘之腳踏車，因而致告訴人方劭安受有上開傷害之事實，
    惟否認有過失致重傷之犯行，辯稱：伊當時固有開時速近九十公里超速之情形，
    惟當時前面無車，並無超車之情事，伊係行駛於內側車道，告訴人方劭安突然由
    路旁騎腳踏車要穿越馬路，伊因閃避不及，因而告訴人方劭安所騎乘之腳踏車前
    輪撞及其右側之後視鏡，並非伊去撞告訴人方劭安云云。
二、惟查：
（一）被告乙○○於右開時、地原行駛於內側車道，因欲超越前車，故變換車道至外
      側車道，惟因未保持安全之間隔致撞及告訴人與其所騎乘而當時停在路旁之腳
      踏車之事實，業據當場目擊車禍發生情形之證人翁義峰於警訊時證稱：「伊有
      親眼見到自小客車與腳踏車肇事情形」、「當時是八十八年十月十日下午四時
      五十分許，在我家（現居住地：嘉義縣中埔鄉裕民村十一之二號）看到的，當
      時我看到情形是有一部白色自小客車由頂六往中埔方向（西向東）行駛，速度
      很快，行經我家門前大馬路時，因車前有一小貨車（當時小貨車與白色小客車
      ＵＲ－九三七六號同時行駛內側車道，靠車道行駛）在前，所以白色小客車右
      側超車行駛外側車道，剛好撞到方劭安（騎著腳踏車停在路旁），被彈起掉落
      地面，這部白色自小客車撞及後速度也很快，想要離開，看到很多人跑出來一
      看究竟，才停在馬路中心線上」、「當時我剛好在外面賣臭豆腐，剛好沒有顧
      客，我正好面對著大馬路坐在店外，那時候剛好有看見當時發生的情形」等語
      ，證述明確，以現場二車停止距離研判，其所證應係屬實，復有道路交通事故
      調查報告表一份及現場照片四張附於警卷可稽。因被告之肇事致被害人方劭安
      因而受有腹部損傷、內出血、脾臟破裂、雙側股骨骨折、右側肩胛股骨折、左
      側胸部挫傷與腦蜘蛛膜下出血等傷害，亦有診斷證明書一紙附於警局卷可佐。
（二）由現場照片編號三與編號四之照片顯示，被告之右前保險桿有一明顯之撞擊痕
      跡，右前擋風玻璃有大片裂痕，右後視鏡掉落，右前輪上方之車體板金有輕微
      凹陷，而被告於警訊中亦自承其所駕駛之自用小客車右保險桿有撞痕，顯見被
      告所駕駛之自用小客車最初撞及告訴人方劭安所騎乘之腳踏車之位置係在右保
      險桿，且告訴人方劭安確實曾撞及上開自小客車右前側之擋風玻璃，造成該處
      之擋風玻璃有大面積之破損。另依警繪之道路交通事故調查表事故現場圖之標
      示，被告所駕駛之自用小客車於撞及告訴人方劭安之腳踏車後，並未立即停止
      ，仍向左前方行駛約二四‧七公尺後始停下，其右後視鏡則掉落在內側車道近
      分道線處，告訴人方劭安之腳踏車倒在上開自小客車右後視鏡掉落位置右後方
      近十公尺之外側車道近路面邊線處，由被告之自小客車右後視鏡掉落之位置與
      告訴人方劭安腳踏車倒地之位置相距近十公尺，非在同處，足見被告之自小客
      車右後視鏡非告訴人腳踏車所撞落，且依據一般生活經驗與物理學原理，被告
      既於撞及告訴人方劭安後，其所駕駛之自小客車並未立即停止，而上開自小客
      車後視鏡之位置係在擋風玻璃之後方，則告訴人方劭安應不可能於其所騎乘之
      腳踏車撞及被告所駕駛之自用小貨車在後之右後視鏡後，反飛彈至該自小客車
      前方撞及位置在前之右前側擋風玻璃。此外，腳踏車之前輪之高度實不及一般
      自小客車後視鏡之高度，因此，除非告訴人方劭安舉起其腳踏車之把手，單輪
      行駛，否則，告訴人腳踏車之前輪實無從撞及被告自小客車之後視鏡。是被告
      雖辯稱：係腳踏車之前輪撞及其自小客車之右後視鏡云云，惟此事實與被告車
      損照片與事故現場圖所示之情形不符，且與常理有違，不足採信。
（三）再者，被告係由內側車道變換至外側車道超車不慎而撞及當時正跨坐於停在路
      旁腳踏車上之告訴人方劭安等情，業據前述證人翁義峰證述綦詳，而依警繪之
      道路交通事故調查表事故現場圖所示，告訴人方劭安之腳踏車遭撞擊後，向左
      側傾倒在距離外側車道路面邊線僅０‧四公尺處，被告之自小客車停在道路中
      心之雙黃線上，右後輪距腳踏車後輪有二四‧七公尺，告訴人方劭安遭撞擊後
      掉落於內側車道距分道線約二公尺處，被告自小客車之右後視鏡落在告訴人方
      劭安掉落位置右前方約二公尺處，此有道路交通事故調查報告表一份附於警卷
      足憑。由被告自小客車於撞擊後行駛之路線、右後視鏡掉落之位置、自小客車
      停止之位置，告訴人方劭安所騎乘之腳踏車遭撞擊之位置、告訴人方劭安遭撞
      擊後掉落之位置，以及警卷所附之四張現場照片顯示被告之自小客車右前保險
      桿有撞擊痕、右前擋風玻璃有大面積破損、右後視鏡掉落與右前輪上方之車體
      板金有凹損，而告訴人方劭安所騎乘之腳踏車前輪彎曲，前輪上方之鐵製前叉
      部位嚴重彎曲等情狀觀之，被告之自小客車應係於外側車道撞擊告訴人所騎乘
      之腳踏車後，又偏往內側車道行駛，告訴人方劭安則因此撞擊而被彈起撞及被
      告自小客車之擋風玻璃與右側後視鏡與車身後落於上述位置後，被告之自小客
      車始停止於上開道路中心之雙黃線位置，故證人翁義峰所證述之情節與警繪事
      故現場圖所標示之情形相符，應足採信。被告所為其自小客車停放於道路中心
      雙黃線，係因其當時行駛於內側車道，為閃避告訴人方劭安始會剎停在道路中
      心之雙黃線上之辯解，本院並無法由警繪現場圖標示之告訴人方劭安掉落位置
      、其腳踏車倒地位置、被告自小客車停止位置、右後視鏡掉落位置與現場照片
      所示之告訴人及被告之車損情形，推得相同之結論，其辯解難以採信。
（四）按行車速度依標誌規定，無標誌者，在市區道路，時速不得超過四十公里，汽
      車超車時，應在前行車減速靠邊或以手勢或亮右方向燈表示允讓後，後行車始
      得超越。超越時應顯示左方向燈並於前車左側保持半公尺以上之間隔超過，行
      至安全距離後，再顯示右方向燈駛入原行路線，不得由右側超車，及汽車行駛
      時，駕駛人應注意車前狀況，並隨時採取必要之安全措施，此道路交通安規則
      第九十三條第一項、第一百零一條第五款及第九十四條第三款分別定有明文。
      而依當時天候晴，日間自然光線，路面乾燥、無缺陷、無障礙物，視距良好，
      有上開道路交通事故調查報告表附於警卷可憑，故依當時情況並無不能注意之
      情事。被告於上開時、地駕車，本應注意遵守上開規定及車前狀況謹慎駕駛，
      詎其竟未遵守上開規定，且能注意告訴人方劭安跨坐於腳踏車上，停放於外側
      車道旁之車前狀況，而依當時情形又無不能注意之情事，竟疏未注意，反貿然
      以時速近九十公里之速度超速行駛，並為超越其行駛之內側車道前方之自小貨
      車，違規由右側之外側車道超車，復又未與告訴人方劭安之腳踏車保持安全間
      隔，因而肇事，致告訴人方劭安受有前開傷害，顯見被告確有過失。
（五）又本件車禍經原審法院送請臺灣省嘉雲區行車事故鑑定委員會鑑定及臺灣省車
      輛行車事故覆議鑑定委員會覆議之結果，均同此認定，此有臺灣省嘉雲區行車
      事故鑑定委員會八十九年四月十三日嘉鑑字第八九二四０號函與所附鑑定意見
      書與臺灣省車輛行車事故覆議鑑定鑑定委員會八十九年六月十三日府覆議字第
      八九０六八０號函各一份附於原審卷可憑，益證被告確有過失，且被告過失行
      為告訴人方劭安所受傷害間具有相當因果關係。
（六）被告前開所辯否認有過失顯係卸責之詞，委無足採。本件事證已臻明確，被告
      犯行洵堪認定。
三、按刑法所稱之重傷，包括於身體或健康，有重大不治或難治之傷害，此刑法第十
    條第四項第六款定有明文。查告訴人方劭安因本件車禍受有腹部損傷、內出血、
    脾臟破裂、雙側股骨骨折、右側肩胛股骨折、左側胸部挫傷與腦蜘蛛膜下出血等
    傷害，並因脾臟破裂而使脾臟全部遭切除，脾臟全部遭切除使其免疫力降低、血
    液過濾功能受影響，為全民建保所列之重大傷病，此有財團法人嘉義基督教醫院
    診斷證明書一份附於警卷及該醫院八十九年九月十三日（八九）嘉基醫字第０八
    六九號函一份附於原審卷可稽。告訴人方劭安既因脾臟切除後，使其免疫力降低
    ，血液過濾功能受影響，其所受之傷害應屬於身體或健康有重大不治之傷害，為
    刑法第十條第四項第六款所定之重傷。是核被告乙○○所為，係犯刑法第二百八
    十四條第一項後段之過失致重傷罪。公訴人認係犯同條項前段之過失傷害罪，尚
    有未洽，起訴法條應予變更。又被告肇事後，在未經有偵查犯罪職權之機關或公
    務員發覺為犯嫌前，向到場處理之嘉義縣警察局中埔分局中埔派出所警員劉如澤
    坦承其為肇事者及肇事經過，並願接受裁判，此業經證人即現場處理之警員劉如
    澤於原審法院審理時，到庭證述屬實，核與自首要件相符，依法應減輕其刑。
四、原審以被告罪證明確，因以適用刑法第二百八十四條第一項後段，罰金罰鍰提高
    標準條例第一條前段等規定，並審酌被告犯罪之動機、目的、其嚴重超速，過失
    之程度非輕、告訴人方劭安因此車禍所受之傷害嚴重及其犯後態度，及當時未與
    告訴人和解等一切情狀，量處有期徒刑七月。本院經核原判決認事用法俱無不合
    ，量刑亦稱妥適，檢察官循告訴人之請求，以被告未與告訴人和解，原判決量刑
    過輕，被告上訴意旨則以原判決量刑過重，均指摘原判決不當，均無可取，均為
    無理由，應予駁回。查被告前均無前科資料，顯未曾受有期徒刑以上刑之宣告，
    有卷內本院被告全國前案紀錄表可查，被告於原審判決後已與告訴人和解，並已
    賠償，經告訴人方劭安與甲○○表示予以寬恕及諒解，有和解書及協議書在卷可
    憑，被告經此科刑教訓後，應知所警惕諒無再犯之虞，本院認所宣告之刑，以暫
    不執行為適當，併諭知緩刑三年，以勵自新。
據上論斷，應依刑事訴訟法第三百六十八條，判決如主文。
本案經檢察官王碧霞到庭執行職務。
中      華      民      國    九十    年    一      月        三        日
                                臺灣高等法院臺南分院刑事第一庭
                                    審判長法官  鄭    文    肅
                                          法官  王    浦    傑
                                          法官  楊    明    章
右正本證明與原本無異。
不得上訴。
                                    法院書記官  易    慧    玲
中      華      民      國    九十    年    一月        三        日
附錄本判決論罪科刑法：
刑法第二百八十四條第一項：因過失傷害人者，處六月以下有期徒刑、拘役或五百元
                          以下罰金；致重傷者，處一年以下有期徒刑、拘役或五
                          百元以下罰金。


司法院資訊處製作；財團法人民間司法改革基金會備份。
